【裁判字號】    96,訴,3115
【裁判日期】    970818
【裁判案由】    毒品危害防制條例等
【裁判全文】
臺灣高雄地方法院刑事判決              96年度訴字第3115號
公  訴  人  臺灣高雄地方法院檢察署檢察官
被      告  甲○○
選任辯護人  張啟祥律師
被      告  丙○○
選任辯護人  王仁聰律師
被      告  乙○○
                    （
選任辯護人  林易玫律師
            洪士宏律師
被      告  劉敬廷
                      號4樓之.
                    （另案於臺灣高雄第二監獄執行中）
選任辯護人  郭清寶律師
被      告  陳世源
                      樓(
指定辯護人  蔡淑媛律師
上列被告等因違反毒品危害防制條例等案件，經檢察官提起公訴
（96年度偵字第10986 號、第10989 號、第12157 號、第12174
號、第12695 號）及追加起訴（96年度偵緝字第3136號、第3315
、第3610號），本院判決如下：
    主  文
甲○○犯如附表一之一所示之參罪，各處如附表一之一所示之刑
。應執行有期徒刑貳拾年；扣案如附表二編號1 、編號2 之甲基
安非他命，沒收銷燬之；扣案如附表三編號1 、編號2 之行動電
話，沒收之；未扣案之販賣第二級毒品所得財物新臺幣參仟元，
應與丙○○、乙○○連帶沒收之，如全部或一部不能沒收時，以
其與丙○○、乙○○之財產連帶抵償之。
丙○○犯如附表一之二所示之貳罪，各處如附表一之二所示之刑
。應執行有期徒刑拾參年；扣案如附表二編號1 之甲基安非他命
，沒收銷燬之；扣案如附表三編號1 、編號2 之行動電話，沒收
之；未扣案之販賣第二級毒品所得財物新臺幣參仟元，應與甲○○、乙○○連帶沒收之，如全部或一部不能沒收時，以其與甲○○、乙○○之財產連帶抵償之。
乙○○犯如附表一之三所示之貳罪，各處如附表一之三所示之刑
。應執行有期徒刑拾參年；扣案如附表二編號1 之甲基安非他命
，沒收銷燬之；扣案如附表三編號1 、編號2 之行動電話，沒收
之；未扣案之販賣第二級毒品所得財物新臺幣參仟元，應與甲○○、丙○○連帶沒收之，如全部或一部不能沒收時，以其與甲○○、丙○○之財產連帶抵償之。
劉敬廷販賣第二級毒品，處有期徒刑捌年。扣案如附表二編號2
、編號3 之甲基安非他命，沒收銷燬之；扣案如附表三編號4 之
販賣第二級毒品所得財物新臺幣參萬壹仟伍佰元，沒收之。
陳世源幫助販賣第二級毒品，處有期徒刑肆年。扣案如附表三編
號3 之電子磅秤壹台，沒收之。
    事  實
一、甲○○、丙○○、乙○○三人均明知甲基安非他命為毒品危
    害防制條例第2 條第2 項第2 款所定之第二級毒品，不得持
    有、販賣，然三人因於95年12月7 日共犯殺人案件（均經本
    院於97年1 月30日判決）為警追緝中，丙○○、乙○○遂投
    靠甲○○，三人為籌措生活費用，竟基於販賣甲基安非他命
    以營利之犯意聯絡，以由甲○○負責提供甲基安非他命及尋
    找買家，丙○○、乙○○二人則依甲○○指示，送交甲基安
    非他命至指定地點交付買家之方式，共組販賣第二級毒品甲
    基安非他命集團，並由甲○○承租車牌號碼XX-5382 號自小
    客車作為交通工具，再將欲販賣之甲基安非他命，藏置於上
    開自小客車車內。基此分工三人分別於：
  (一)96年4 月26日晚間11時許（起訴書誤載為9 時許），由甲○○使用其女友曾堉婷所有之0000000000號電話，撥打乙○○
    所有之0000000000號行動電話，告知乙○○交易第二級毒品
    甲基安非他命之地點及數量後，乙○○旋即駕駛上開自小客
    車搭載丙○○，二人共同前往甲○○所指示位於高雄縣鳳山
    市○○○路某大樓前，以新臺幣（下同）1,000 元之價格，
    交付數量不詳之甲基安非他命予姓名年籍不詳綽號「君仔」
    之成年男子，並收取1,000 元現金。
  (二)於上開交易完成約十數分鐘後，甲○○又再次以前開電話撥
    打丙○○所有之0000000000號行動電話，告知丙○○另筆交
    易之地點及數量後，乙○○又駕駛上開自小客車搭載丙○○
    ，二人共同前往甲○○所指示之高雄縣鳳山市五甲地區之上
    光眼鏡公司附近，以2,000 元之價格，交付數量不詳之甲基
    安非他命予姓名年籍不詳綽號「鴨子」之成年女子，並收取
    2,000 元現金後，乙○○即駕駛上開自小客車搭載丙○○，
    返回甲○○所承租位於高雄縣鳳山市○○路165 號「天上人
    間」汽車旅館106 號房與甲○○會合。
二、甲○○因從事前開販賣甲基安非他命犯行，亟需充裕之甲基
    安非他命以供販售，遂於96年4 月26日晚間6 時許，播打電
    話向友人劉敬廷告知欲購買甲基安非他命，而劉敬廷明知甲
    基安非他命為毒品危害防制條例所公告之第二級毒品，不得
    販賣、持有，竟基於販賣甲基安非他命以營利之犯意，於96
    年4 月26日晚間9 時許，在高雄市○○路九勝賓果餐廳，向
    綽號「坤哥」之男子，以不詳之價格，販入甲基安非他命一
    大包（毛重43.7公克）後，因無電子磅秤可供秤重，乃撥打
    電話要求友人陳世源攜帶其所有之電子磅秤一同前往甲○○
    所在之天上人間汽車旅館，二人並於翌日即96年4 月27日凌
    晨零時許，由劉敬廷攜帶上開甲基安非他命，陳世源攜帶電
    子磅秤進入上開天上人間汽車旅館106 號房。而甲○○見劉
    敬廷抵達旋即與劉敬廷談妥欲購買31,500元之甲基安非他命
    ，陳世源見狀雖明知劉敬廷係從事販賣第二級毒品甲基安非
    他命之不法行為，仍基於幫助劉敬廷販賣第二級毒品甲基安
    非他命之犯意，與劉敬廷在上開該房間內，利用電子磅秤分
    裝31,500元之甲基安非他命，分裝完畢後，由劉敬廷承續上
    開販賣第二級毒品之犯意，將所分裝之二大包甲基安非他命
    （毛重32 .3 公克），交付與意圖販賣第二級毒品甲基安非
    他命以營利之甲○○，並收取現金31500 元。
三、嗣經監控員警認時機成熟，進入上開天上人間汽車旅館106
    號房逮捕甲○○、丙○○、乙○○、劉敬廷、陳世源，並扣
    得如附表二、三、四所示之物，始悉上情。
四、案經高雄市政府警察局苓雅分局報請臺灣高雄地方法院檢察
    署檢察官偵查起訴。
    理  由
壹、程序部分
一、於被告甲○○、丙○○於警詢及偵查中所為之供述，均具任
    意性：
    按被告之自白，非出於強暴、脅迫、利誘、詐欺、疲勞訊問
    、違法羈押或其他不當方法，且與事實相符者，得為證據，
    刑事訴訟法第156 第1 項定有明文。關於被告甲○○、丙○○於警詢及偵查中之供述是否出於任意性及是否具有證據能
    力一節，被告甲○○雖辯稱：在警察借提詢問時有承認叫被
    告丙○○、乙○○去販賣毒品，伊是故意這樣說的，因為伊
    怕被打，後來在偵訊中會承認販毒，則是伊故意的，因為一
    方面伊不想要一直被借提，一方面如此說才能符合警詢之陳
    述等語（參本院卷(四)第18頁）；被告丙○○則辯稱：直至移
    審法院時，伊均陳述收錢時對方有從車內拿走東西等語，係
    為配合警詢及偵訊中之說詞，並沒有人逼伊如此說，伊並不
    知道販毒之罪這麼重等語（參本院卷(四)第71頁、第72頁）。
    被告甲○○、丙○○均已明白陳述上開自白均係渠等故意所
    為，且於本院審理中亦均未曾提及警察或檢察官於進行詢問
    或訊問時，有使用何種不當方法對其詢問或訊問，抑或其接
    受詢問或訊問時之精神意識有何異常之情形，自難認渠等上
    開自白不具任意性。準此，被告甲○○、乙○○上開於警詢
    及偵查中之供述，既未經任何人之恐嚇、脅迫、利誘、詐欺
    、疲勞訊問、違法羈押或以其他不當方法詢問或訊問，而係
    於渠等意識清楚且任意、無爭執錯誤之狀況下為陳述，揆諸
    前揭法條規定，渠等於警詢及偵查中供述均應係基於自由意
    志而非出於不正之訊問方法，當均有證據能力。
二、證人即被告甲○○、丙○○、乙○○等人於警詢中所述，就
    其他被告言，均具證據能力：
    按被告以外之人於檢察事務官、司法警察官或司法警察調查
    中所為之陳述，與審判中不符時，其先前之陳述具有較可信
    之特別情況，且為證明犯罪事實存否所必要者，得為證據，
    刑事訴訟法第159 條之2 定有明文。經查，本件證人即共同
    被告甲○○、丙○○、乙○○三人，於警詢中均坦認有為事
    實一所示販賣第二級毒品甲基安非他命犯行（參96年度偵字
    第12157 號卷第81至第83頁、高市警苓分偵字第0960012278
    號卷第19頁至第20頁、第26頁、第31頁、第32頁），嗣於本
    院審理中均證稱：係被告劉敬廷請被告丙○○前去事實一所
    載之地點收錢等語（參本院卷(四)第11頁至第13頁、第68頁至
    第69頁、第74頁），故其等於警詢及審判中所證均有不符之
    情形。本院審酌證人即共同被告甲○○、丙○○、乙○○，
    於為事實一犯行後，旋為警查獲，故警詢中之證述，並無與
    其他共犯串謀而互相迴護之機會，故其等於警詢中所為之陳
    述，客觀上應具有較可信之特別情況，且亦為證明事實一犯
    罪事實存否所必要，依首揭規定，證人即共同被告甲○○、
    丙○○、乙○○上開於警詢中之證言自均有證據能力。
三、證人即被告甲○○、丙○○、乙○○、陳世源等人於偵查中
    之陳述，就其他被告言，均具證據能力：
    按被告以外之人於偵查中向檢察官所為之陳述，除顯有不可
    信之情況者外，得為證據，刑事訴訟法第159 條之1 第2項
    定有明文。查證人即被告甲○○、丙○○、乙○○、陳世源
    等人於偵查中之陳述，既均經具結，亦均無證據證明顯有不
    可信之情況，且業均於本院審理時傳訊到庭，由其他共同被
    告及辯護人行使對質、詰問之權利，其等於偵查中所為之陳
    述，依前開說明，均有證據能力。
四、按被告以外之人於偵查中向檢察官所為陳述，除顯有不可信
    之情況者外，得為證據，刑事訴訟法第159 條之1 第2 項定
    有明文。偵查中對被告以外之人所為之偵查筆錄，性質上係
    屬傳聞證據。惟現階段刑事訴訟法規定檢察官代表國家偵查
    犯罪、實施公訴，依法其有訊問被告之權，證人且須具結，
    而實務運作時，檢察官偵查中向被告以外之人所取得之陳述
    ，原則上均能遵守法律規定，不致違法取供，其可信度極高
    ，職是，被告以外之人前於偵查中已具結而為證述，除反對
    該項供述得具有證據能力之一方，已釋明「顯有不可信之情
    況」之理由外，不宜以該證人未能於審判中接受他造之反對
    詰問為由，即遽指該證人於偵查中之陳述不具證據能力。查
    本件證人丁○○於偵查中具結後之證述（見97年度偵字第12
    174 卷第64頁至第66頁），均未經釋明有何顯不可信之情況
    ，復無證據顯示檢察官在偵查時有何不法取供之情形，亦查
    無證據顯示上開證述有顯不可信之情況，依上開說明，證人
    丁○○上開偵查中之證言，自具有證據能力。
五、按「鑑定人由審判長、受命法官或檢察官就下列之人選任1
    人或數人充之：(一)就鑑定事項有特別知識經驗者。(二)經政府
    機關委任有鑑定職務者」、「鑑定之經過及其結果，應命鑑
    定人以言詞或書面報告」、「法院或檢察官得囑託醫院、學
    校或其他相當之機關、團體為鑑定，或審查他人之鑑定，並
    準用第203 條至第206 條之1 規定」，刑事訴訟法第198 條
    、第206 條第1 項、第208 條第1 項分別定有明文。且臺灣
    高雄地方法院檢察署已概括選任高雄醫學大學附設中和紀念
    醫院為該署轄區司法警察機關調查中案件有關毒品鑑定事項
    之鑑定機關（臺灣高雄地方法院檢察署92年7 月11日雄檢楠
    文字第0921000185號函參照）。依上開說明，卷附高雄醫學
    大學附設中和紀念醫院96年7 月10日編號9607-45 檢驗報告
    （見96年度偵字第12695 卷第30頁），雖係被告以外之人於
    審判外之書面陳述，然係檢察機關概括委託該院鑑定後所製
    作之鑑定報告，為刑事訴訟法第159 條第1 項所指例外情形
    ，應有證據能力。
六、除上開所述以外，檢察官、被告甲○○等人及其辯護人於本
    院調查證據時，均知本院其餘卷內證據資料有第159 條第1
    項不得為證據之情形，且經本院審理時予以提示或告以要旨
    ，各經其等表示意見，而未於言詞辯論終結前聲明異議，且
    本院審酌上開證據作成之形式均無瑕疵，復與待證事實具有
    關聯性等情況，認為適合作為本案之證據，依刑事訴訟法第
    159 條之5 第2 項規定，應視為同意而有證據能力。
貳、實體部分
一、事實一部分：
    訊據被告甲○○、丙○○、乙○○均矢口否認有何販賣第二
    級毒品甲基安非他命犯行，被告甲○○辯稱：是被告劉敬廷
    打電話給伊，叫伊幫他收錢，伊才叫被告丙○○、乙○○去
    收錢等語；被告丙○○辯稱：是被告甲○○打電話給被告乙○○，乙○○約伊一起出去，告訴伊說要幫被告甲○○的朋
    友收錢，接著伊與被告乙○○就去海洋二路收1000元，之後
    又馬上到鳳山上光眼鏡跟一個女子收2000元等語；被告乙○○辯稱：伊是接到被告甲○○的電話，才幫被告甲○○去收
    錢等語。經查：
  (一)被告乙○○、丙○○因95年12月7 日與被告甲○○共犯殺人
    案件為警追緝中，遂投靠被告甲○○，三人為籌措生活費用
    ，以由被告甲○○負責提供毒品及尋找買家，被告丙○○、
    乙○○二人則依被告甲○○指示，送交毒品至指定地點交付
    買家之方式，謀議共同販賣毒品以牟利，並由甲○○承租車
    牌號碼XX-5382 號自小客車作為交通工具，再將欲販賣之毒
    品，藏置於上開自小客車車內，嗣並於事實一所載之時間，
    販賣如事實一所載金額之毒品計二次乙節，業據證人即被告
    乙○○於警詢中證稱：伊與被告丙○○等人所住之天上人間
    汽車旅館係被告甲○○承租並支付費用，因為伊與被告丙○○都沒有錢，是被告甲○○要渠等一起逃亡，逃亡期間有從
    事毒品交易，是被告甲○○叫伊與被告丙○○一起開車至指
    定之地點交付毒品，交易情形是自96年4 月26日晚上11點多
    駕駛以被告甲○○女友孫慧汝名義承租的車牌號碼XX-5382
    自小客車，由被告甲○○先以0000-000000 號行動電話，撥
    打伊00 00-000000號行動電話，告訴伊前往高雄縣鳳山市○○○路某大樓一樓門口，抵達後伊再以上開電話聯絡被告甲○○，告訴被告甲○○業已抵達所指定地點，隨後不到3 分
    鐘，就有乙名男子靠過來，被告丙○○將車窗搖下來，將甲
    基安非他命1 包（重量不詳）交給對方，對方馬上將錢交給
    被告丙○○；再過了15分鐘，被告甲○○打電話給被告丙○○的00 00000000 號行動電話，要伊即被告丙○○前往五甲
    路「上光眼鏡公司」旁巷內，到達時由被告丙○○以其所有
    之上開行動電話打給被告甲○○，回報業已抵達指定地點，
    之後買家是一年輕女子，被告丙○○將乙包安非他命交給該
    名女子，該名女子立即將錢交給被告丙○○，伊與被告丙○○交易毒品所得之款項，都是交給被告甲○○，因為逃亡期
    間之食、宿費用都是被告甲○○所支付等語明確（參高市警
    苓分偵字第0960012278號卷第31頁、第32頁、第42頁至第44
    頁）；於檢察官偵訊時結證稱：於警詢時所稱96年4 月26日
    晚上曾經由伊和被告丙○○兩個人一起幫被告甲○○送交毒
    品所述屬實，且警方在XX -5382號自小客車上所查扣之安非
    他命都是被告甲○○所有，至於被告甲○○究竟放多少安非
    他命在車上，伊並不知道，因為被告甲○○將毒品放在青箭
    口香糖補充包袋子中，並置於副駕駛座之置物箱中等語明確
    （參96年度偵字第12157 號卷第29頁至第31頁），核與證人
    即被告丙○○於警詢中證稱：是被告甲○○指使伊販賣毒品
    ，時間均係在96年4 月26日晚上，但詳細時間已忘記，交易
    地點是高雄縣鳳山市○○○路上某大樓一樓門口及五甲路上
    光眼鏡行旁巷內，二次所交易的所得3,000 元均交給被告甲○○，毒品是被告甲○○所交付的，警方在車牌號碼XX-538
    2 號自小客車所查獲的二級毒品13包毛重5 共公克也是被告
    甲○○所有的。伊只知道被告甲○○有放置毒品在車上，伊
    不知道放了幾包。至於何以販毒，是因為另案案發後（即所
    涉殺人案），伊與被告乙○○投靠被告甲○○，被告甲○○
    負責伊與被告乙○○之生活開銷，所以才幫被告甲○○交易
    毒品等語（參高市警苓分偵字第0960012278號卷第19頁、第
    20頁、第26頁）；於檢察官偵訊時結證稱：於警詢時所稱96
    年4 月26日晚上曾經由伊和被告乙○○兩個人一起幫被告甲○○送交毒品所述屬實，交易次數共二次，都是由被告甲○○以電話聯絡指示交易地點，由被告乙○○開車，而伊負責
    收錢。另外被告甲○○有將安非他命放在XX-5382 號自小客
    車副駕駛座置物箱中，所以警方在XX-5382 號自小客車上所
    查扣之安非他命都是被告甲○○所有等語（參96年度偵字第
    12157 號卷第24頁至第26頁）互核相符。且證人即被告乙○○上開所證交易毒品犯行之時間、地點；證人即被告丙○○
    上開所證交易毒品犯行之時間、地點及金額亦均與證人即被
    告甲○○於警詢中證稱：被查獲當天曾經要被告乙○○、丙○○二人駕車至高雄縣鳳山市○○路及五甲路交付毒品，因
    為綽號「君仔」之男子打電話說要壹仟，要伊送到鳳山市○○路上的全家超商，相隔沒幾分鐘，綽號「鴨子」之女子打
    電話給伊說要二千元，要伊送到五甲路的上光眼鏡，所以才
    打電話要求被告乙○○、丙○○到指定地點交易毒品等語（
    參96年度偵字第1215 7號卷第81頁至第83頁）；於檢察官偵
    訊中證稱：96年4 月26日晚上大約半夜12點，有請被告丙○○、馬起祥送毒品給綽號「君仔」、「鴨子」之人，地點是
    在高雄縣鳳山市○○路及五甲路等語（參96年度偵字第1217
    4 號卷第51頁至第52頁）互核一致，此部分之事實，至堪認
    定。
  (二)再本件被告甲○○、乙○○、丙○○前開二次交易所販賣之
    毒品，雖因警方未當場查獲，而有毒品扣案可資鑑定，然此
    部分業經證人即被告乙○○明確證稱二次交易之毒品均係甲
    基安非他命，有其前開證詞可憑。復對照證人即被告乙○○
    、丙○○前開被告甲○○將預備販賣之毒品均藏置於車牌號
    碼XX-5382 號自小客車副駕駛座置物箱內所證，及警方查獲
    本案時，亦在上開自小客車內係扣得13包晶體乙節（毛重共
    5 公克），有高雄市政府警察局苓雅分局扣押物品目錄表乙
    份在卷可參（參高市警苓分偵字第0960012278號卷第84頁）
    ，而上開13包晶體與其他扣案之晶體，經送高雄醫學大學附
    設中和紀念醫院檢驗結果，均係第二級毒品甲基安非他命，
    則有該院96年7 月10日報告編號9607-45 號檢驗報告乙份附
    卷可稽（參96年度偵字第12695 號卷第30頁），故被告甲○○藏置於上開自小客車內預備供販賣所用之毒品均係甲基安
    非他命，足證被告乙○○上開二次交易之毒品均甲基安非他
    命乙節，應屬可採。至證人即被告甲○○雖證稱1000元交易
    之部分，係毒品甲基安非他命；2000元交易之部分，係K 他
    命等語（參96年度偵字第1215 7號卷第81頁至第83頁，96年
    度偵字第12174 號卷第51頁至第52頁），雖與本院上開認定
    有所不一，然本院衡之被告甲○○、丙○○、乙○○三人此
    部分之犯罪過程，如前所論，係由被告甲○○提供毒品並以
    電話指示交易之地點，被告丙○○、乙○○二人則出面交易
    ，而因被告甲○○藏置於上開自小客車內之毒品均係甲基安
    非他命，故被告甲○○若另有販賣K 他命，衡情於告知被告
    乙○○、丙○○交易地點時，當會告知其等交易之毒品究係
    若何，以免有誤，然依證人甲○○、丙○○、乙○○前開所
    證，均未提及被告甲○○對於交易之標的有何交代之情，此
    部分顯與客觀事實不符，因認被告甲○○此部分所證，尚難
    採信，附此敘明。
  (三)至被告甲○○、丙○○、乙○○三人雖以前詞置辯，然經本
    院質以其等何以於警詢、偵訊中均自承此部分犯行，被告甲○○陳稱：在警察借提詢問時有承認叫被告丙○○、乙○○
    去販賣毒品，伊是故意這樣說的，因為伊怕被打，後來在偵
    訊中會承認販毒，則是伊故意的，因為一方面伊不想要一直
    被借提，一方面如此說才能符合警詢之陳述等語（參本院卷
    (四)第18頁）；被告丙○○陳稱：直至移審法院時，伊均陳述
    收錢時對方有從車內拿走東西等語，係為配合警詢及偵訊中
    之說詞，並沒有人逼伊如此說，伊並不知道販毒之罪這麼重
    等語（參本院卷(四)第71頁、第72頁）；被告乙○○陳稱：移
    審時未將上開過程說明，係因為不知道被告劉敬廷之本名等
    語（參本院卷(四)第74頁），本院衡諸被告甲○○、丙○○、
    乙○○均為智識成熟之成年人，對於毒品危害防制條例中販
    賣毒品之刑責至重一節，均無不知之理，而被告甲○○僅因
    無欲遭警一再借提釐清案情；被告丙○○僅為始說詞一致；
    被告乙○○僅因不知被告劉敬廷之本名，即均於警詢、偵訊
    中自白犯行，顯與常情相違，實難採信，其等上開所辯，顯
    係臨訟飾卸之詞，均無足採。
  (四)末參以被告甲○○、丙○○、乙○○均明知甲基安非他命為
    第二級毒品，並為價格昂貴之違禁物，取得不易，而政府為
    杜絕毒品之氾濫，對於查緝毒品之販賣，無不嚴厲執行，且
    販賣毒品之罪責甚重，衡情一般持有毒品者若無利可圖，當
    不致輕易將持有毒品交付他人。況本件被告丙○○、乙○○
    於警詢及偵查中均自承係因逃亡投靠被告甲○○，生活費用
    均由被告甲○○支付，所以才依照被告甲○○指示交易甲基
    安非他命，有其等前開證詞可憑，則被告甲○○、丙○○、
    乙○○三人既均係於逃亡期間，衡情自應低調行事，以免遭
    警查獲，茍無任何利益可圖，自無可能甘冒風險而為事實一
    所載行為，足認被告甲○○、丙○○、乙○○三人，均確有
    於事實一犯行中賺取價差之營利意圖及事實。
  (五)綜上所述，事實一所載被告甲○○、乙○○、丙○○共同販
    賣第二級毒品之犯行均已明確，應依法論罪科刑。
二、事實二部分：
    訊據被告劉敬廷、陳世源、甲○○對警方於前揭時、地查獲
    如附表二編號2 、編號3 所示之甲基安非他命及附表三編號
    3 編號4 所示之現金、電子磅秤等物，固均坦認不諱，惟均
    矢口否認有公訴人所指販賣或幫助販賣第二級毒品犯行，被
    告劉敬廷辯稱：當天警方在天上人間汽車旅館查獲的甲基安
    非他命，除在車牌號碼XX-5382 號自小客車上查獲之13包伊
    不知情外，其餘都是伊帶去的，是因為伊與被告陳世源一起
    合資購買甲基安非他命，因此要被告陳世源前往上開汽車旅
    館分裝被告陳世源所應得之甲基安非他命等語（參本院卷(四)
    第65頁、第66頁）；被告陳世源辯稱：當天去天上人間汽車
    旅館，是因為伊跟被告劉敬廷合資向「坤哥」購買甲基安非
    他命，被告劉敬廷買完之後，要伊去該汽車旅館分裝，伊帶
    電子秤之目的就是要分裝甲基安非他命等語（參本院卷(四)第
    50頁）；被告甲○○辯稱：天上人間汽車旅館106 號房，係
    伊所承租，當天被告劉敬廷、陳世源到上開房間來找他，之
    後他們就在該房間內分裝毒品，與伊並沒有關係等語（參本
    院卷(四)第24頁）。經查：
  (一)96年4 月27日凌晨零時許，被告劉敬廷攜帶附表二編號2 、
    編號3 所示之甲基安非他命，陳世源攜帶附表三編號3 所示
    電子磅秤，二人進入前開天上人間汽車旅館106 號房後，被
    告劉敬廷將所攜帶之上開甲基安非他命分裝後，交付附表二
    編號2 之甲基安非他命予被告甲○○，並向被告甲○○收取
    31,500元乙節，業據被告劉敬廷於檢察官偵訊及本院準備程
    序中自承不諱（參96偵緝3610號卷第38頁至第41頁、本院96
    訴4708號卷22頁至23頁），核與證人即當天亦在場之被告丙○○、證人丁○○於檢察官偵訊中所證互相符合（證人即被
    告丙○○、證人丁○○之證詞，均如後列(二)部分所述），且
    警方於本件查獲當日，除在被告劉敬廷身上扣得31,500元，
    另扣得附表二編號2 、編號3 所示之晶體，有高雄市政府警
    察局苓雅分局扣押物品目錄表乙份在卷可參（參高市警苓分
    偵字第0960012278號卷第84頁），而上開晶體經送高雄醫學
    大學附設中和紀念醫院檢驗結果，均係第二級毒品甲基安非
    他命乙節，則有該院96年7 月10日報告編號9607-45 號檢驗
    報告乙份附卷可稽（參96年度偵字第12695 號卷第30頁），
    此部分之事實，至堪認定。
  (二)而被告劉敬廷所以於前開時地交付附表二編號2 甲基安非他
    命予被告甲○○，並收取31500 元現金，係因被告甲○○向
    被告劉敬廷購買甲基安非他命乙節，業據證人即當天亦在場
    之被告丙○○於檢察官偵訊中證稱：當天被告劉敬廷等人之
    所以在前開汽車旅館分裝毒品，係因為被告甲○○要向被告
    劉敬廷購買，當天被告劉敬廷進入房間不到五分鐘，被告甲○○就將錢給被告劉敬廷，被告劉敬廷身上查獲之3 萬多元
    ，就是購買毒品之款項，之後被告甲○○將所購買之毒品藏
    在房間天花板上（即附表二編號2 部分）等語明確（參96年
    度偵字12695 號卷22頁），核與證人即當天亦在場之丁○○
    於檢察官偵訊中證稱：當天在前開汽車旅館中，被告甲○○
    、劉敬廷、陳世源在房間之桌子上分裝毒品，分裝到一半時
    ，被告劉敬廷將其中一包給被告甲○○，被告甲○○就拿錢
    給被告劉敬廷，之後被告甲○○再將該包毒品分裝，並藏置
    於房間天花板上等語（參96年度偵字第12174 號卷第65頁）
    互相符合，此部分之事實，亦堪認定。至被告丙○○於本院
    審理中雖翻異前詞，證稱：上開被告甲○○向被告劉敬廷購
    買毒品之證詞，是警察威脅伊如此說的等語（參本院卷(四)第
    71 頁） ，惟警員若真有威脅被告丙○○如此陳述，因係重
    要證據，依理警員當會記載於警詢筆錄，然本院遍閱被告丙○○於警詢中所有陳述，均未見被告丙○○於警詢中有如此
    陳述，直至於檢察官偵訊中始見上開證詞，顯然被告丙○○
    之所以陳述上開證詞，應與警員毫無關係，本院因認被告丙○○於本院之上開證詞，難以採信。又證人丁○○經本院二
    次合法傳喚均未到庭作證，有本院送達證書及報告單各2 份
    在卷可憑（參本院卷(三)第23 5頁、第24 3頁；卷(四)第1 頁、
    第46 頁） ，雖被告劉敬廷、陳世源、甲○○之辯護人均請
    求繼續傳訊證人丁○○到庭作證，然本院衡之證人丁○○於
    檢察官偵訊中具結後，業已明確證稱如上，並與證人即被告
    丙○○上開所證互相符合，亦與客觀上所查獲之物證相吻合
    ，縱證人丁○○於本院審理中到庭後，甘負偽證罪責而為相
    反於檢察官偵訊中之證詞，本院亦難採信，為免延宕訴訟，
    因認無繼續傳訊證人丁○○之必要，附此敘明。
  (三)又被告劉敬廷係因96年4 月26日晚間6 時許，被告甲○○告
    知欲購買甲基安非他命，被告劉敬廷乃於96年4 月26日晚間
    9 時許，在高雄市○○路九勝賓果餐廳，向綽號「坤哥」之
    男子，以不詳之價格，販入如附表二編號2 、編號3 所示之
    甲基安非他命（毛重43.7公克）乙節，業據被告劉敬廷於檢
    察官偵訊及本院準備程序中陳述明確（參96偵緝3610號卷第
    38頁至第41頁、本院96訴4708號卷22頁至23頁）。而本院衡
    之查甲基安非他命係依法禁絕查緝之毒品，若非有利可圖，
    當不會輕易代他人購買甲基安非他命，以避遭查緝之風險，
    有如前述，而被告劉敬廷與被告甲○○僅係朋友關係，且被
    告甲○○所欲購買之甲基安非他命數量非少，茍無任何利益
    可圖，被告劉敬廷自得將其購買毒品之對象及方式，轉知被
    告甲○○，由被告甲○○自行前往接洽購買即可，實無甘冒
    風險，代為購買毒品之理，足認其販入前開甲基安非他命，
    其後並將之售予被告甲○○，均有從中賺取差額利潤以營利
    之意圖及事實無疑。
  (四)又被告陳世源所以於前開時、地攜帶其所有電子磅秤與被告
    劉敬廷一同進入上開汽車旅館106 號房，係被告劉敬廷所要
    求，業經被告陳世源、劉敬廷於本院審理中陳述明確（參本
    院卷(四)第50頁、第61頁）。嗣被告劉敬廷、陳世源進入上開
    房間後，如前所論，被告甲○○旋與被告劉敬廷談妥交易數
    量，被告陳世源見狀當知被告劉敬廷之所以要其攜帶電子磅
    秤意在販賣甲基安非，此亦可由被告陳世源於本院準備程序
    中自承：伊是去到天上人間汽車旅館，才知道被告劉敬廷要
    販賣毒品給被告甲○○等語而明（參本院96訴字4072號卷第
    42 頁） 。而被告陳世源既已知悉被告劉敬廷係要販賣甲基
    安非他命予被告甲○○，卻仍幫忙被告劉敬廷分裝被告甲○○所欲購買之甲基安非他命，則被告陳世源主觀上顯係基於
    幫助被告劉敬廷販賣甲基安非他命之犯意，已甚顯明。又被
    告陳世源幫忙被告劉敬廷分裝甲基安非他命，以利被告劉敬
    廷交付予被告甲○○，客觀上該行為就被告劉敬廷販賣第二
    級毒品之犯行，業已提供相當有形之助力，亦堪認定。
  (五)末查被告甲○○於查獲當時並無施用第二級毒品甲基安非他
    命之習慣，業經被告甲○○於本院陳述明確（參本院卷(四)第
    10頁），且被告甲○○除於95年間曾因施用毒品犯行，經觀
    察勒戒外，並無其他施用毒品前科，足認被告甲○○上開所
    陳應屬可採。則被告甲○○既無施用甲基安非他命之習慣，
    自無必要販入甲基安非他命，然本件被告甲○○卻販入如附
    表二編號2 所示大量之甲基安非他命，顯係因被告甲○○如
    事實一部分所示從事販賣甲基安非他命牟利犯行，需充裕之
    甲基安非他命以供販賣，故被告甲○○基於與意圖販賣第二
    級毒品甲基安非他命以營利之犯意，販入上開甲基安非他命
    乙節，亦堪認定。
  (六)至被告劉敬廷、陳世源、甲○○等雖以前詞置辯，惟查被告
    劉敬廷與被告丙○○、乙○○均不甚熟識，有被告甲○○於
    本院審理中證詞可憑（參本院卷(四)第12頁），故本件扣案甲
    基安非他命，若真係被告劉敬廷與被告陳世源合資購買，以
    被告劉敬廷與被告丙○○、乙○○等人並不相識之關係，被
    告劉敬廷是否有可能邀被告陳世源前往被告丙○○、乙○○
    等人聚集之處所分裝毒品，是被告劉敬廷、陳世源、甲○○
    此部分所辯，已非可採。再觀之被告劉敬廷於檢察官偵訊及
    本院準備程序中，均辯稱：係與被告甲○○合資購買甲基安
    非他命等語；被告陳世源於檢察官偵訊及本院審理中均辯稱
    ：係被告劉敬廷邀其前往前開汽車旅館找朋友等語，嗣於本
    院審理中被告劉敬廷、陳世源始以前詞置辯，前後所辯差異
    至鉅，益證其等所辯均係臨訟飾卸之詞，尚無可採。
  (七)綜上所述，事實二所載被告劉敬廷、陳世源、甲○○犯行均
    已明確，應依法論罪科刑。
三、論罪科刑部分：
  (一)按甲基安非他命別為毒品危害防制條例第2 條第2 項第2 款
    所規定之第二級毒品。次按販賣毒品罪，不以販入之後，復
    行賣出為必要，只須意圖營利而販入或賣出，有一於此，犯
    罪即應成立，僅於意圖營利而販入以外之原因而持有毒品後
    ，另行起意販售，而尚未著手於販售之情形，始有意圖販賣
    而持有毒品罪之適用（最高法院92年度臺上字第7046號、90
    年度臺上字第7782號、92年度臺上字第1275號判決意旨參照
    ）。查被告甲○○就事實二部分，係意圖營利而基於販賣之
    犯意販入第二級毒品甲基安非他命，雖尚未完成賣出毒品之
    行為，惟仍無礙於其販賣第二級毒品既遂罪之成立。故核被
    告甲○○、丙○○、乙○○就事實一所為，均係犯毒品危害
    防制條例第4 條第2 項之販賣第二級毒品罪；被告劉敬廷、
    甲○○就事實二所為，亦係犯上開條例同條項之販賣第二級
    毒品罪；被告陳世源就事實二所為，係犯上開條例同條項販
    賣第二級毒品罪之幫助犯，應依刑法第30條第1 項前段、第
    2 項規定論以幫助犯，並依正犯之刑度減輕其刑。被告甲○○、丙○○、乙○○就事實一所示犯行，互有犯意聯絡及行
    為分擔，均應論以共同正犯。被告甲○○、乙○○、丙○○
    持有如附表二編號1 所示之第二級毒品；被告劉敬廷持有如
    附表二編號2 、編號3 所示之第二級毒品；被告甲○○持有
    如附表二編號2 所示之第二級毒品，進而販賣，其等持有之
    低度行為，均為其等販賣之高度行為所吸收，均不另論罪。
    被告甲○○前開3 次販賣第二級毒品犯行；被告丙○○、乙○○上開2 次販賣第二級毒品犯行，犯意各別，行為互殊，
    均應分論併罰。
  (二)爰審酌被告甲○○、乙○○、丙○○、劉敬廷不思以正當途
    徑營利謀生，為獲取不法利益，竟無視政府管制毒品之禁令
    而為販賣甲基安非他命犯行，所為不僅戕害國民身心健康，
    並易滋生其他刑事犯罪而破壞社會治安，惡性自屬重大；另
    審酌被告陳世源明知被告劉敬廷所為係販賣甲基安非他命犯
    行，仍幫助其分裝甲基安非他命，以利被告劉敬廷交付毒品
    ，行為實無可採，且其等犯後均否認犯行，飾詞狡辯，態度
    非佳，本均應重懲，惟念其等均甫成年，並慮及被告乙○○
    、丙○○係依被告甲○○指示而為事實一犯行，情節較輕，
    被告甲○○於事實一犯行居主導地位，情節較重，另被告陳
    世源所為僅係幫助性質，且該甲基安非他命未及流入市面即
    遭查獲，對於社會之影響尚未構成實質危害等其他一切情狀
    ，就被告甲○○、乙○○、丙○○3 人上開犯行酌情分別量
    處如附表一（含之一至之三）主文欄所示之刑；就被告劉敬
    廷、陳世源2 人量處如主文所示之刑，並就被告甲○○、乙○○、丙○○部分定其應執行刑，以資懲儆。
  (三)扣案如附表二所示之晶體，均為第二級毒品甲基安非他命（
    合計驗前淨重41.367公克、驗後淨重41.362公克），有高雄
    醫學大學附設中和紀念醫院96年7 月10日報告編號9607-45
    號檢驗報告乙份附卷可稽（參96年度偵字第12695 號卷第30
    頁），係毒品危害防制條例第2 條所管制之第二級毒品，均
    應依毒品危害防制條例第18條第1 項前段之規定，沒收銷燬
    之。又附表二編號1 所示甲基安非他命13包，係在車牌號碼
    XX-5382 號小客車內所扣得，而依證人即被告丙○○、乙○○前開所證，該甲基安非他命13包係被告甲○○藏置其內，
    預備供販賣第二級毒品甲基安非他命所用之毒品，堪認該甲
    基安非他命與被告甲○○、乙○○、丙○○所為事實一部分
    共同販賣第二級毒品有關，應於其等3 人共同販賣第二級毒
    品之主文項下分別宣告沒收銷燬之。附表二編號2 所示甲基
    安非他命2 大包，係被告劉敬廷販賣予被告甲○○，而被告
    甲○○又係意圖營利而販入上開甲基安非他命，是該甲基安
    非他命與被告甲○○、劉敬廷事實二部分販賣第二級毒品有
    關，應於渠等2 人販賣第二級毒品之主文項下分別宣告沒收
    銷燬之。至上開鑑驗耗損之毒品，既已滅失，自毋庸宣告沒
    收。扣案如附表三編號4 所示之現金31,500元，為被告劉敬
    廷犯毒品危害防制條例第4 條之罪所得之財物，已說明如前
    ，應依毒品危害防制條例第19條第1 項之規定宣告沒收之。
    被告甲○○、乙○○、丙○○販賣甲基安非他命與「君仔」
    、「鴨子」之所得共3,000 元，此3,000 元雖未扣案，然無
    證據證明已不存在，應依毒品危害防制條例第19條第1 項之
    規定宣告連帶沒收之，如全部或一部不能沒收時，以被告甲○○、乙○○、丙○○之財產連帶抵償之。扣案如附表三編
    號1 、編號2 所示之行動電話，分係被告乙○○、丙○○所
    有供其與被告甲○○共同為事實一犯罪所用之物；扣案如附
    表三編號3 之電子秤係1 台，則係被告陳世源所有，供犯事
    實二犯罪所用之物，均應依同條例第19條第1 項宣告沒收之
    。（因幫助犯不適用責任共同之原則，對正犯所有供犯罪所
    用或因犯罪所得之物，勿庸併為沒收之宣告，有最高法院88
    年台上字第6234號判決足資參照，故就被告劉敬廷宣告沒收
    之部分，均勿庸於被告陳世源部分另為沒收之宣告，併此敘
    明。）至扣案如附表四所示之物，分別為第三級愷他命與硝
    甲西泮，有高雄醫學大學附設中和紀念醫院96年7 月4 日96
    07-46 號、9607-47 號檢驗報告可佐，然該等第三級毒品，
    依毒品危害防制條例第18條第1 項規定，應由行政機關予以
    沒入銷燬，非本院得以諭知沒收銷燬，且與本案被告劉敬廷
    、甲○○等人販賣第二級毒品無關，亦無庸為沒收之宣告，
    附此敘明。
四、至被告甲○○、丙○○、乙○○、劉敬廷、陳世源於本院審
    理時就前開與本件犯罪事實有重要關係之事項，均具結後為
    虛偽之陳述，是否均另涉偽證犯行，則宜由檢察官依法另行
    偵查，併此敘明。
據上論斷，應依刑事訴訟法第299 條第1 項前段，毒品危害防制
條例第4 條第2 項、第18條第1 項前段、第19條第1 項，刑法第
11條、第28條、第30條第1 項、第2 項、第51條第5 款、第9 款
，判決如主文。
本案經檢察官陳登燦到庭執行職務。
中    華    民    國    97    年    8     月    18    日
                  刑事第十庭  審判長法  官  何秀燕
                                    法  官  吳金芳
                                    法  官  林揚奇
以上正本證明與原本無異。
如不服本判決應於收受本判決後10日內向本院提出上訴書狀，並
應敘述具體理由，如未敘述上訴理由者，應於上訴期間屆滿後20
日內補提理由書狀於本院（均須按他造當事人之人數附繕本）「
切勿逕送上級法院」。
中    華    民    國    97    年    8     月    18    日
                                    書記官  何明昌
附錄法條：
毒品危害防制條例第4條：
製造、運輸、販賣第一級毒品者，處死刑或無期徒刑；處無期徒
刑者，得併科新臺幣 1 千萬元以下罰金。
製造、運輸、販賣第二級毒品者，處無期徒刑或 7 年以上有期徒
刑，得併科新臺幣 7 百萬元以下罰金。
製造、運輸、販賣第三級毒品者，處 5 年以上有期徒刑，得併科
新臺幣 5 百萬元以下罰金。
附表一之一（即被告甲○○部分）：
┌──┬──────┬─────────────────────┐
│編號│犯 罪 事 實 │    主   文                               │
├──┼──────┼─────────────────────┤
│ 1  │即事實欄一、│甲○○共同販賣第二級毒品，處有期徒刑捌年。│
│    │(一)部分      │扣案如附表二編號1 之甲基安非他命，沒收銷燬│
│    │            │之；扣案如附表三編號1 、編號2 之行動電話，│
│    │            │沒收之；未扣案之販賣第二級毒品所得財物新臺│
│    │            │幣壹仟元，應與丙○○、乙○○連帶沒收之，如│
│    │            │全部或一部不能沒收時，以其與丙○○、乙○○│
│    │            │之財產連帶抵償之。                        │
├──┼──────┼─────────────────────┤
│ 2  │即事實欄一、│甲○○共同販賣第二級毒品，處有期徒刑捌年。│
│    │(二)部分      │扣案如附表二編號1 之甲基安非他命，沒收銷燬│
│    │            │之；扣案如附表三編號1 、編號2 之行動電話，│
│    │            │沒收之；未扣案之販賣第二級毒品所得財物新臺│
│    │            │幣貳仟元，應與丙○○、乙○○連帶沒收之，如│
│    │            │全部或一部不能沒收時，以其與丙○○、乙○○│
│    │            │之財產連帶抵償之。                        │
├──┼──────┼─────────────────────┤
│ 3  │即事實欄二部│甲○○販賣第二級毒品，處有期徒刑捌年。扣案│
│    │分          │如附表二編號2之甲基安非他命，沒收銷燬之。 │
└──┴──────┴─────────────────────┘
附表一之二（即被告丙○○部分）：
┌──┬──────┬─────────────────────┐
│編號│犯 罪 事 實 │    主   文                               │
├──┼──────┼─────────────────────┤
│ 1  │即事實欄一、│丙○○共同販賣第二級毒品，處有期徒刑柒年陸│
│    │(一)部分      │月。扣案如附表二編號1 之甲基安非他命，沒收│
│    │            │銷燬之；扣案如附表三編號1 、編號2 之行動電│
│    │            │話，沒收之；未扣案之販賣第二級毒品所得財物│
│    │            │新臺幣壹仟元，應與甲○○、乙○○連帶沒收之│
│    │            │，如全部或一部不能沒收時，以其與甲○○、馬│
│    │            │啟祥之財產連帶抵償之。                    │
├──┼──────┼─────────────────────┤
│ 2  │即事實欄一、│丙○○共同販賣第二級毒品，處有期徒刑柒年陸│
│    │(二)部分      │月。扣案如附表二編號1 之甲基安非他命，沒收│
│    │            │銷燬之；扣案如附表三編號1 、編號2 之行動電│
│    │            │話，沒收之；未扣案之販賣第二級毒品所得財物│
│    │            │新臺幣貳仟元，應與甲○○、乙○○連帶沒收之│
│    │            │，如全部或一部不能沒收時，以其與甲○○、馬│
│    │            │啟祥之財產連帶抵償之。                    │
└──┴──────┴─────────────────────┘
附表一之三（即被告乙○○部分）：
┌──┬──────┬─────────────────────┐
│編號│犯 罪 事 實 │    主   文                               │
├──┼──────┼─────────────────────┤
│ 1  │即事實欄一、│乙○○共同販賣第二級毒品，處有期徒刑柒年陸│
│    │(一)部分      │月。扣案如附表二編號1 之甲基安非他命，沒收│
│    │            │銷燬之；扣案如附表三編號1 、編號2 之行動電│
│    │            │話，沒收之；未扣案之販賣第二級毒品所得財物│
│    │            │新臺幣壹仟元，應與甲○○、丙○○連帶沒收之│
│    │            │，如全部或一部不能沒收時，以其與甲○○、郭│
│    │            │弘盛之財產連帶抵償之。                    │
├──┼──────┼─────────────────────┤
│ 2  │即事實欄一、│乙○○共同販賣第二級毒品，處有期徒刑柒年陸│
│    │(二)部分      │月。扣案如附表二編號1 之甲基安非他命，沒收│
│    │            │銷燬之；扣案如附表三編號1 、編號2 之行動電│
│    │            │話，沒收之；未扣案之販賣第二級毒品所得財物│
│    │            │新臺幣貳仟元，應與甲○○、丙○○連帶沒收之│
│    │            │，如全部或一部不能沒收時，以其與甲○○、郭│
│    │            │弘盛之財產連帶抵償之。                    │
└──┴──────┴─────────────────────┘
附表二：
1.第二級毒品甲基安非他命13小包（合計毛重5 公克，在XX-538
  2 號小客車內所扣得）。
2.第二級毒品甲基安非他命2 大包（合計毛重32.3公克，在天上
  人間汽車旅館106 號房天花板內扣得）。
3.第二級毒品甲基安非他命3 包（合計毛重11.4公克，在天上人
  間汽車旅館106 號房窗外所扣得）
備註：上列甲基安非他命合計驗前淨重41.367公克、驗後淨重41
      .362公克。
附表三：
1.電話號碼0000000000號行動電話1 支（被告乙○○所有）。
2.電話號碼0000000000號行動電話1支（被告丙○○所有）。
3.電子磅秤1 台。
4.現金31500 元（被告劉敬廷身上所扣得）。
附表四：
1.第三級毒品K 他命9 小包（毛重11.2公克）
2.第三級毒品硝甲西泮66顆（毛重12.045公克）


司法院資訊處製作；財團法人民間司法改革基金會備份。
